臺灣臺南地方法院民事裁定
111年度消債更字第87號
聲  請  人
即債 務 人  楊文雄  
上列當事人因消費者債務清理事件聲請更生，本院裁定如下：
    主  文
債務人楊文雄自民國111年6月16日下午5時起開始更生程序；並
命司法事務官進行本件更生程序。
    理  由
一、按債務人不能清償債務或有不能清償之虞者，得依本條例所
    定更生程序，清理其債務；債務人無擔保或無優先權之債務
    總額未逾新臺幣（下同）1,200萬元者，於法院裁定開始清
    算程序或宣告破產前，得向法院聲請更生；債務人對於金融
    機構負債務者，在聲請更生或清算前，應向最大債權金融機
    構請求協商債務清償方案，或向其住、居所地之法院或鄉、
    鎮、市、區調解委員會聲請債務清理之調解；協商或調解成
    立者，債務人不得聲請更生或清算，但因不可歸責於己之事
    由，致履行有困難者，不在此限；消費者債務清理條例施行
    前，債務人依金融主管機關協調成立之中華民國銀行公會會
    員辦理消費金融案件無擔保債務協商機制與金融機構成立之
    協商，準用前2項之規定；法院開始更生程序之裁定，應載
    明其年、月、日、時，並即時發生效力；法院裁定開始更生
    或清算程序後，得命司法事務官進行更生或清算程序，必要
    時得選任律師、會計師或其他適當之自然人或法人1人為監
    督人或管理人，消費者債務清理條例第3條、第42條第1項、
    第151條第1項、第7項、第9項、第45條第1項、第16條第1項
    分別定有明文。
二、本件聲請意旨略以：債務人現於臺南市東區兵仔市打零工，
    每月平均收入約為27,000元，累積債務總金額已達2,273,28
    3元，均為無擔保或無優先權之債務。債務人前以書面向本
    院聲請債務清理之調解，請求與最大債權金融機構即中國信
    託商業銀行股份有限公司（下稱中信銀行）共同協商債務清
    償方案，惟中信銀行未於調解期日到場，亦未提供任何還款
    方案；又債務人除積欠金融機構之債務外，尚有積欠良京實
    業股份有限公司、第一金融資產管理股份有限公司之債務無
    法納入協商，且債務人每月薪資收入扣除個人基本生活費用
    後，尚須扶養2名子女，實無法負擔債權銀行所提供之任何
    還款方案，致調解不成立。債務人無擔保或無優先權之債務
    總額未逾1,200萬元，復未經法院裁定開始清算程序或宣告
    破產，爰依上開規定聲請更生等語。
三、按債務人對於金融機構負債務者，在聲請更生或清算前，應
    向最大債權金融機構請求協商債務清償方案，或向其住、居
    所地之法院或鄉、鎮、市、區調解委員會聲請債務清理之調
    解。債務人為前項請求或聲請，應以書面為之，並提出財產
    及收入狀況說明書、債權人及債務人清冊，及按債權人之人
    數提出繕本或影本，消費者債務清理條例第151條第1、2項
    分別定有明文。查債務人曾於民國110年1月10日向本院聲請
    債務清理之調解，惟最大債權銀行中信銀行因認債務人收入
    有限，無法協商還款，經評估無調解成立之可能，故而未於
    調解期日到場，亦未提出任何清償方案，致調解不成立等情
    ，業經本院依職權調取本院111年度南司消債調字第32號卷
    宗無訛，足認債務人確已與最大債權銀行踐行前置調解而不
    成立。
四、債務人主張其於市場打零工，每月收入約為27,000元，有收
    入切結書在卷可參（見本院卷第45頁），亦與勞工保險被保
    險人投保資料表大致相符（見本院卷第25至27頁）。又債務
    人有投資1筆，財產總額為50,000元，有稅務電子閘門財產
    所得調件明細表在卷可憑（見本院卷第33頁）。基此，債務
    人之償債能力應以上開收入及財產為據，堪予認定。
五、債務人主張其負債總額為2,272,283元，均為無擔保或無優
    先權之債務，名下並無其他財產，而債務人僅係一般消費者
    ，未曾從事營業之事實，業據提出債權人清冊、財產及收入
    狀況說明書、財政部南區國稅局108、109年度綜合所得稅各
    類所得資料清單暨全國財產稅總歸戶財產查詢清單、財團法
    人金融聯合徵信中心查詢當事人綜合信用報告回覆書、勞工
    保險被保險人投保資料表（明細）等為證，並經本院依職權
    調取本院111年度南司消債調字第32號卷宗、債務人之勞、
    健保資料、電子稅務閘門財產所得調件明細表等文件後，互
    核相符，是債務人此部分之主張，亦堪憑採。
六、本院審酌：債務人每月平均收入為27,000元，而債務人自陳
    其每月個人基本生活費用為11,800元，因該金額未逾行政院
    衛生福利部所公告111年臺南市每人每月最低生活費用每人
    每月為14,230元之1.2倍即17,076元之範圍（參酌消費者債
    務清理條例第64條之2第1項之規定），堪認為合理。準此計
    算，縱不考量債務人主張每月支出子女之扶養費，債務人每
    月收入27,000元扣除其最低生活費用11,800元後，剩餘15,2
    00元。若以目前銀行公會就無擔保債務所定最優惠還款條件
    （即180期、利率0%）計算，則債務人每月至少需還款金額
    約8,381元【計算式：0000000-000000-000000＝0000000，00
    00000元/180期＝8381，小數點以下四捨五入】，加計良京實
    業股份有限公司之債權額1,137,104元以最優惠還款條件（
    即180期、利率0%）計算之每月還款金額6,317元【計算式：
    1,137,104元/180期】、第一金融資產管理股份有限公司提
    出每月還款2,500元（見111年度南司消債調字第32號第79頁
    ），債務人總計每月需還款17,198元【計算式：8,381元+6,
    317元+2,500元】，已逾債務人上開收入扣除基本生活費用
    之餘額15,200元，且其財產總額50,000元亦不足以清償數百
    萬元之債務，是堪認債務人已達不能清償債務之程度。
七、綜上所述，依債務人之收入財產及必要生活支出之情形，已
    達不能清償債務之程度，而債務人僅係一般消費者，未曾從
    事營業，其無擔保或無優先權之債務未逾1,200萬元，且債
    務人曾向本院聲請債務清理之調解，請求與最大債權金融機
    構中國信託銀行協商債務清償方案，惟調解不成立，且未經
    法院裁定開始清算程序或宣告破產（見本院卷第15頁），又
    查無消費者債務清理條例第6條第3項、第8條或第46條各款
    所定駁回更生聲請之事由存在，則債務人聲請更生，應屬有
    據，爰裁定如主文所示。
中　　華　　民　　國　　111 　年　　6 　　月　　16　　日
                       消債法庭  法  官  田幸艷
上開裁定正本核與原本無異。
本裁定不得抗告。
本裁定已於111年6月16日下午5時公告。
中　　華　　民　　國　　111 　年　　6 　　月　　16　　日
                                 書記官  駱映庭